【裁判字號】    98,交聲,205
【裁判日期】    981207
【裁判案由】    違反道路交通管理處罰條例聲明異議
【裁判全文】
臺灣雲林地方法院交通事件裁定         98年度交聲字第205號
移送機關即
原處分機關  交通部公路總局嘉義區監理所雲林監理站
異  議  人
即受處分人  甲○○
上列異議人因違反道路交通管理處罰條例案件，對於交通部公路
總局嘉義區監理所雲林監理站於民國98年10月27日所為之雲監裁
字第裁72-Z00000000號裁決處分（舉發違反道路交通管理事件通
知單：內政部警政署國道公路警察局98年10月20日公警局交字第
Z00000000號），聲明異議，本院裁定如下：
    主  文
異議駁回。
    理  由
一、原處分意旨略以：異議人即受處分人甲○○於民國98年10月
    20日下午7 時28分許，駕駛車牌號碼W8-8201 號自用小客車
    （下稱本案自小客車），行經國道3 號公路南下193 公里處
    ，為國道公路警察局第七警察隊快官分隊警察攔停，舉發其
    有「駕駛執照吊扣期間駕駛小型車」之違規行為，嗣經交通
    部公路總局嘉義區監理所雲林監理站（下稱原處分機關）以
    其違規事實明確，於98年10月20日開具雲監裁字第裁72-Z00
    000000號裁決書，依道路交通管理處罰條例第21條第1 項第
    5 款、第4 項（原處分漏載第21條第4 項）規定，裁處罰鍰
    新臺幣（下同）9,000 元，並吊銷駕駛執照，1 年內禁考等
    語。
二、聲明異議意旨略以：異議人現所持有的駕照為職業聯結車駕
    駛執照，因於日前於吊扣駕照期間開車而違規，卻遭原處分
    機關裁決吊銷異議人所持有之各級駕照（包括自用小客車及
    職業聯結車），這似乎有違常理。況且異議人是以駕駛職業
    聯結車賺取薪資以維家計，依該裁決之處罰內容將使本人工
    作不保，家中的經濟來源也會造成影響，懇請庭上能從輕處
    罰，爰依法聲明異議。
三、按汽車駕駛人，駕駛執照吊扣期間駕駛小型車或機器腳踏車
    者，處新臺幣6,000 元以上12,000元以下罰鍰，並當場禁止
    其駕駛，且吊銷其駕駛執照；汽車駕駛人，曾依本條例其他
    各條規定吊銷駕駛執照者，1 年內不得考領駕駛執照，道路
    交通管理處罰條例第21條第1 項第5 款、第4 項後段及67
    條第3 項分別定有明文。又汽車駕駛人，因違反本條例及道
    路交通安全規則之規定，受吊銷駕駛執照處分時，吊銷其持
    有各級車類之駕駛執照，同條例第68條亦有明文。
四、經查：
(一)、異議人前於98年3 月24日經警以第HD0000000 號舉發違規通
    知單舉發違規，受記違規點數3 點處分；同年3 月31日經警
    以第HD0000000 號舉發違規，再記違規點數1 點處分；同年
    4 月4 日又經警以第Z00000000 號舉發違規，再記違規點數
    1 點處分；同年8 月31日復經警以第E00000000 號舉發違規
    ，記違規點數1 點處分，因而違反道路交通管理處罰條例第
    63條第3 項規定（汽車駕駛人在6 個月內，違規記點共達6
    點以上者，吊扣駕駛執照1 個月），經原處分機關以第0000
    00000 號裁決書通知吊扣駕駛執照1 個月，吊扣期間自98年
    9 月25日至同年10月24日止，豈料，異議人於駕駛執照吊扣
    期間內即98年10月20日下午7 時28分許，仍違規駕駛本案自
    小客車行駛於國道3 號公路南下193 公里處，遭內政部警政
    署國道公路警察局第七警察隊快官分隊警員林峻立攔停製單
    舉發等情，有交通部公路總局雲林監理站98年11月23日嘉監
    雲字第0980112716號對違反交通管理事件不服裁決書聲明異
    議案件移送書、違規查詢報表、查詢汽車駕照基本資料、內
    政部警政署國道公路警察局公警局交字第Z00000000 號舉發
    違反道路交通事件通知單各1 份在卷可稽，復為異議人所自
    承，堪信為真實。
(二)、又按94年12月14日修正、95年3 月1 日施行前之道路交通管
    理處罰條例第68條原規定「汽車駕駛人，因違反本條例及道
    路交通安全規則之規定，受【吊扣】或【吊銷】駕駛執照處
    分時，吊扣或吊銷其持有各級車類之駕駛執照。」，修正後
    則刪除【吊扣】之規定，改為「汽車駕駛人，因違反本條例
    及道路交通安全規則之規定，受【吊銷】駕駛執照處分時，
    【吊銷】其持有各級車類之駕駛執照。」其修正理由係舊法
    將違法或違規駕駛人所持有各級車類之駕駛執照一併吊扣，
    失之過酷，影響人民工作及生活甚鉅，故依修正後之該條規
    定，受「吊扣」駕駛執照處分時，僅能吊扣違規當時所駕車
    類之駕駛執照，不再吊扣其持有各級車類之駕駛執照，僅於
    受「吊銷」駕駛執照處分時，始吊銷其持有各級車類之駕駛
    執照，而受「吊銷」駕駛執照處分時，意謂其違規行為對道
    路交通秩序之維持及道路交通安全已生較大之危害，故依本
    條規定吊銷其持有各級車類之駕駛執照，以限制其繼續駕車
    行駛道路之權利，其屬駕駛行為之限制，並不因所持駕駛執
    照種類不同而有所差異。
(三)、異議人因於6 個月內為上開違規行為遭記點達6 點以上，經
    原處分機關裁決吊扣其所持有之職業聯結車駕駛執照1 個月
    ，異議人於98年9 月25日至原處分機關辦妥吊扣駕駛執照手
    續，原處分機關遂於98年09月25日執行吊扣1 個月之處分在
    案，此有上開對違反交通管理事件不服裁決書聲明異議案件
    移送書1 份附卷可參。至異議人雖向原處分機關申訴其誤以
    為可以申領自小客車駕駛執照使用，始駕駛自小客車上路云
    云（見卷附之交通違規案件陳述書），然異議人既已到案繳
    回吊扣之聯結車駕駛執照，若其認可以申領自小客車駕駛執
    照，信其在監理機關早已一併申辦，監理機關業務承辦人員
    亦當依前述「一人一照」原則，告以吊扣聯結車駕駛執照期
    間，不再發給自小客車駕駛執照，期間亦不得駕駛自小客車
    ，然依卷附資料，異議人直至本案違規駕車時，均未有申辦
    自小客車駕駛執照動作，堪信異議人知悉其身上已無汽車駕
    駛執照，則其所謂誤以為可以申領自小客車駕駛執照，當不
    可信。異議人又指其原乃駕駛自小客車違規而遭吊扣駕駛執
    照，誤以為是吊扣小型車駕駛執照云云，然如前所述，異議
    人前往執行吊扣駕駛執照者，是吊扣聯結車駕駛執照，異議
    人對此知之甚明，其聯結車駕駛執照已經繳回吊扣，怎會誤
    以為是吊扣小型車駕駛執照，此亦與常情不合。況若如異議
    人所言，吊扣者乃小型車駕駛執照，則異議人何以於小型車
    駕照吊扣期間又駕駛自小客車，此亦說明異議人所辯其誤以
    為吊扣小型車駕照之有悖情理。異議人另稱其駕駛自小客車
    違規而遭吊銷駕照者，理應吊銷小型車駕駛執照云云。惟汽
    車駕照吊扣期間又再駕車者，吊銷其駕駛執照，且係吊銷各
    類駕駛執照，前已敘明，異議人所謂應吊銷小型車駕駛執照
    ，已於法相違，且依「一人一照」原則，異議人領有聯結車
    駕駛執照，表示其小型車駕駛執照已不存在，若其駕駛自小
    客車僅能吊銷小型車駕駛執照，則異議人勢必可以一再無照
    駕駛自小客車，而無庸受吊銷駕駛執照之更重處罰，蓋已無
    從吊銷小型車執照。如此，吊扣、吊銷駕駛執照之命駕駛人
    不得駕駛車輛之作用已趨近於零。是吊銷異議人聯結車駕駛
    執照不僅合法，且合於比例原則，異議人認吊銷其聯結車駕
    駛執照不合情理云云，當不可採。至異議人認駕照遭吊銷後
    ，工作地位不保，經濟來源受影響，本院表示同情，但參諸
    異議人前揭諸多違規紀錄，當認更應保護之法益者，乃其他
    用路人之用路安全，並促異議人於吊銷駕駛執照這段期間知
    所反省，培養正確之用路觀念，避免日後不斷違規，待回復
    正常資格與能力，再行考領駕照不遲。在此之前，異議人若
    仍具備聯結車駕駛執照之資格，顯係忽視此類執照之莊重嚴
    肅。
五、綜上，原處分機關依道路交通管理處罰條例第21條第1 項第
    5 款、第4 項、第67條第3 項及第68條規定，裁處罰鍰9,00
    0 元，並吊銷「各級車類」之駕駛執照1 年內禁考，於法相
    合，異議人為此聲明異議，為無理由，應予駁回。
六、依道路交通管理處罰條例第87條第2 項、道路交通案件處理
    辦法第19條，裁定如主文。
中    華    民    國    98    年    12    月    7     日
                    交通法庭    法  官  侯廷昌
以上正本證明與原本無異。
如不服本裁定，應於裁定送達後5 日內向本院提出抗告狀（須附
繕本。）
                                書記官  李達成
中    華    民    國    98    年    12    月    7     日


司法院資訊處製作；財團法人民間司法改革基金會備份。
